【裁判字號】    99,監宣,21
【裁判日期】    990514
【裁判案由】    監護宣告
【裁判全文】
臺灣嘉義地方法院民事裁定              99年度監宣字第21號
聲  請  人  甲○○
上列聲請人聲請監護宣告事件，本院裁定如下：
    主      文
宣告乙○（民國○○○年○○月○日生，國民身分證號碼：Ｚ0
00000000號）為受輔助宣告之人。
選定甲○○（民國○○○年○月○○日生）為受輔助宣告之人乙
○之輔助人。
聲請費用新臺幣壹仟元由受輔助宣告之人乙○負擔。
    理    由
一、聲請意旨略以：聲請人為乙○之參子，乙○至出生時即因罹
    患聾啞，雖延醫診治，但不見起色，近日甚且已精神障礙（
    或其他心智缺陷），至不能處理自己事務之程度，為此依民
    事訴訟法第597條規定聲請對其為監護之宣告等語。
二、按法院對於監護之聲請，認為未達民法第14條第1 項之程度
    者，得依民法第15條之1 第1 項規定，為輔助之宣告，民法
    第14條第3 項定有明文；法院對於監護之聲請，認為未達民
    法第14條第1 項之程度，而有輔助宣告之原因者，得依職權
    以裁定變更為輔助宣告，亦為民事訴訟法第624 條之3 第1
    項所明定。
三、經查，聲請人主張之事實，雖據提出中華民國身心障礙手冊
    影本1 份附卷可稽。惟經本院審驗乙○之精神及心智狀況，
    在鑑定人前點呼乙○之姓名、年籍等事項，其對點呼無反應
    ，只會轉頭（乙○為聾啞人，未就學等），而乙○經財團法
    人嘉義基督教醫院精神科主治醫師趙星豪鑑定結果，亦認乙
    ○在鑑定時意識清醒，與人有適當之眼神接觸，但因聽力缺
    損，完全無法理解測驗指導語，亦無言語表達能力，但乙○
    可在手勢指引下理解簡單之指示，完成部分之魏氏智力測驗
    及班達測驗，根據推估乙○之智商應有輕度至中度智能缺損
    ，乙○日常生活功能，亦需他人指導協助，故乙○因其聽覺
    及語言障礙，雖仍能受意思表示及為意思表示，但辨識其意
    思表示效果之能力已有明顯不足，有財團法人嘉義基督教醫
    院精神科之精神鑑定報告書可憑。堪信乙○非完全不能辨識
    其意思表示之效果，未達應受監護宣告之程度，惟其辨識能
    力顯有不足，從而，聲請人聲請監護宣告，尚屬有間，惟乙
    ○仍有受輔助之必要，爰依職權以裁定為輔助之宣告。
四、次查，甲○○為受輔助宣告人乙○之參子，並到場同意擔任
    受輔助宣告人乙○之輔助人等語（見99年3 月24日勘驗筆錄
    ），本院參酌受輔助宣告之人乙○之配偶朱進勇因健康不適
    ，具狀同意由聲請人甲○○擔任受輔助宣告人乙○之輔助人
    ，而乙○之另二名子女均在監執行中，亦有戶籍謄本、同意
    書各1 份及聲請人陳述在卷。茲本院參酌前揭各節，認由聲
    請人甲○○任輔助人，最能符合受輔助宣告之人乙○之最佳
    利益，爰選定聲請人甲○○為輔助人。
五、爰裁定如主文。
中    華    民    國    99    年    5     月    14    日
                   家事法庭     法  官  李文輝
正本係照原本作成。
如不服本裁定關於選定輔助人之部分，應於送達後十日內向本院
提出抗告狀，並繳納抗告費新臺幣1千元；其餘關於輔助宣告之部
分，不得抗告。
中    華    民    國    99    年    5     月    14    日
                                書記官  黃秀嬌

司法院資訊處製作；財團法人民間司法改革基金會備份。
